【裁判字號】    99,訴,280
【裁判日期】    990623
【裁判案由】    侵權行為損害賠償
【裁判全文】
臺灣臺北地方法院民事判決               99年度訴字第280號
原      告  甲○○
訴訟代理人  方正儒律師
被      告  最佳風情攝影事業有限公司
兼
法定代理人  乙○○
上  二  人
訴訟代理人  林蓓玲律師
複  代理人  林麗芬律師
上當事人間請求侵權行為損害賠償事件，原告提起刑事附帶民事
訴訟（本院98年度簡上附民字第12號），經本院刑事庭移送前來
，本院於民國99年6 月9 日言詞辯論終結，判決如下：
    主  文
原告之訴及假執行之聲請均駁回。
訴訟費用由原告負擔。
    事  實  及  理  由
一、按訴狀送達後，原告不得將原訴變更或追加他訴。但請求之
    基礎事實同一者，不在此限。民事訴訟法第255 條第1 項第
    2 款定有明文。次按所謂請求之基礎事實同一，係指變更或
    追加之訴與原訴之主要爭點有其共同性，各請求利益之主張
    在社會生活上可認為同一或關連，而就原請求之訴訟及證據
    資料，於審理繼續進行在相當程度範圍內具有同一性或一體
    性，得期待於後請求之審理予以利用，俾先後兩請求在同一
    程序得加以解決，避免重複審理，進而為統一解決紛爭者即
    屬之。最高法院著有90年度台抗字第2 號裁判要旨可資參照
    。本件原告起訴時，基於民法第184 條第1 項前段，第185
    條、第191 條侵權行為損害賠償法律關係，訴請被告連帶給
    付新台幣（下同）616,100 元，及自刑事附帶民事訴訟起訴
    狀繕本送達翌日起至清償日止，按年息百分之5 計算之利息
    。嗣於審理中變更、追加：（一）先位之訴基於民法第28條
    、第184 條第1 項前段、公司法第23條第2 項侵權行為損害
    賠償法律關係，訴請被告連帶給付616,100 元，及自刑事附
    帶民事訴訟起訴狀繕本送達翌日起至清償日止，按年息百分
    之5 計算之利息。（二）備位之訴就被告乙○○部分，基於
    台北市廣告物暫行管理規則45條第2 項、184 第1 項前段、
    第191 第1 項；被告最佳風情攝影事業有限公司（下稱最佳
    風情公司）部分，基於台北市廣告物暫行管理規則45條第2
    項、第184 第1 項前段、第191 第1 項、第196 條，訴請乙
    ○○給付616,100 元；最佳風情公司給付616,100 元，及均
    自刑事附帶民事訴訟起訴狀繕本送達翌日起至清償日止，按
    年息百分之5 計算之利息。如其中一人給付，其他人免予幾
    負責任。經核原告前開起訴請求部分與變更、追加請求部分
    ，均肇因於系爭火災（如後所述）所衍致，堪認兩者間基礎
    事實尚屬同一。揆諸前開說明，原告前開變更、追加，即屬
    適法，應予准許。
二、原告主張：乙○○為最佳風情公司之法定代理人，其在最佳
    風情公司營業處所大樓頂樓東面外牆設置廣告招牌，本有管
    理、維護之責，詎其應注意該廣告招牌之使用狀況而定期維
    修保養，依其情形又無不能注意之情事，竟疏於注意，致該
    廣告招牌於民國97年5 月20日19時53分許，因電氣因素引燃
    周邊易燃物肇致起火燃燒，延燒大樓頂樓加蓋處及三樓東面
    外牆（下稱系爭火災），雖經消防隊灌救撲滅，惟造成上開
    大樓五樓即原告經營之新森中醫診所屋內裝潢、設備、產品
    泡水、積水而受有下列損害：（一）裝潢、設備損失566,10
    0 元、（二）產品損失38,000元、（三）室內清潔費用損失
    12,000元，總計616,100 元。爰先位之訴（一）基於民法第
    28條、第184 條第1 項前段、公司法第23條第2 項侵權行為
    損害賠償法律關係，訴請被告連帶給付616,100 元，及自刑
    事附帶民事訴訟起訴狀繕本送達翌日起至清償日止，按年息
    百分之5 計算之利息。（二）願供擔保請准宣告假執行。備
    位之訴就乙○○部分，基於台北市廣告物暫行管理規則45條
    第2 項、184 第1 項前段、第191 第1 項；就最佳風情公司
    部分，基於台北市廣告物暫行管理規則45條第2 項、第184
    第1 項前段、第191 第1 項、第196 條，訴請乙○○給付61
    6,100 元；最佳風情公司給付616,100 元，及均自刑事附帶
    民事訴訟起訴狀繕本送達翌日起至清償日止，按年息百分之
    5 計算之利息。如其中一人給付，其他人免予幾負責任。（
    二）願供擔保請准宣告假執行。
三、被告則以：系爭火災燒毀上開招牌，並未燒毀上開大樓，況
    當時火勢係在上開大樓頂樓加蓋處，消防隊員既僅就該處灌
    救，當不致原告受有前開損害；否認原告因系爭火災受有是
    開損害，原告自應舉證以實其說；否認原告所提照片之形式
    真正，否認原告所提裝潢、設備損失估價單之實質真正；原
    告始終未能提出產品損失、室內清潔費用損失之單據；縱認
    被告應負擔損害賠償責任，前開物品亦有折舊問題等語，資
    為抗辯。聲明：（一）原告之訴駁回。（二）如受不利判決
    ，願供擔保請准宣告假執行。
四、兩造不爭執事項：
（一）乙○○為最佳風情公司之法定代理人，其在最佳風情公司
      營業處所大樓頂樓東面外牆設置廣告招牌。於97年5 月20
      日19時53分許，因電氣因素引燃周邊易燃物肇致起火燃燒
      ，延燒大樓頂樓加蓋處及三樓東面外牆。
（二）乙○○因系爭火災公共危險案件，經本院刑事庭以98年度
      簡上字第114 號判決拘役40日，得易科罰金確定在案。
五、本件原告固主張被告設置上開招牌，未盡前開義務，過失肇
    致系爭火災，造成原告屋內裝潢、設備、產品泡水、積水而
    受有損害等情。惟查，系爭火災固燒毀上開招牌，但當時火
    勢係在上開大樓頂樓加蓋處，消防隊員係就該處灌救乙情，
    為兩造所不爭執，堪予認定。倘參酌上開大樓共有八樓、原
    告房屋係在五樓，頂樓加蓋與五樓間，相差有三、四個樓層
    乙情相互以觀。可徵消防隊員在八樓頂樓加蓋灑水灌救，當
    不致造成五樓原告屋內泡水、積水。次查，參酌證人即兩造
    房東丙○○於本院審理時所述：火災是發生在八樓，…但後
    來聽原告說救火完，水從天花板慢慢滲下來等語。顯徵縱認
    原告屋內確有泡水、積水情形，亦係天花板滲水所致。果若
    如此，則滲水問題乃係兩造房東所應處理之事項，即與系爭
    火災間之因果關係，並非相當。
六、又本件縱認原告主張被告設置上開招牌，未盡前開義務，過
    失肇致系爭火災，造成原告屋內裝潢、設備、產品泡水、積
    水而受有損害等情係屬真實，惟被告仍否認應負擔前開損害
    賠償責任，並以前開情詞置辯。茲本件應予審究者厥為原告
    主張受有裝潢、設備損失566,100 元、產品損失38,000元、
    室內清潔費用損失12,000元，總計616,100元，有無理由？
    述之如下。
（一）原告主張受有裝潢、設備損失566,100 元，固於最後言詞
      辯論期日當庭提出茂林合板行請款單、台益油漆行估價單
      、上震科技股份有限公司更新明細表、金典室內裝潢公司
      估價單、美的裝潢行請款單等件為憑。惟查，原告所提此
      部分單據為被告否認其實質真正，則此部分單據所載內容
      是否真實，即屬可疑。次查，原告起訴時雖曾提出上開金
      典室內裝潢公司估價單、上震科技股份有限公司更新明細
      表資為據，惟對照原告於最後言詞辯論期日所提之此部分
      單據，起訴時所提者並無各該公司行號戳章，最後言詞辯
      論期日所提者卻有各該公司行號戳章，則此部分單據，是
      否為原告臨訟製作，即屬可議。再查，參酌原告起訴後，
      被告已就原告主張受有損害部分之依據屢為抗辯，原告卻
      迄至最後言詞辯論期日始行提出首開單據，可徵原告就此
      部分單據，顯有臨訟製作之虞。又查，參酌開立上開單據
      之公司行號竟全部設立在高雄市，有前開單據上之公司行
      號戳章可查，顯與原告主張受損房屋地點（台北市）相距
      甚遠，核與一般乃就近尋找房屋裝潢公司之常情不符，況
      本件原告亦係主張僅就損壞部分翻修，更無此經濟規模需
      要跨越數個縣市尋找裝潢公司之理等情。益徵原告此部分
      單據之不實。是本院自無從僅按此部分單據即為有利於原
      告之認定。
（二）復查，原告雖亦主張受有產品損失38,000元、室內清潔費
      用損失12,000元云云，惟原告就此部分雖經被告為上開抗
      辯，仍始終未能提出任何證據以實其說。則依舉證責任分
      配之法則，本院亦無從就此部分為有利於原告之認定。
六、是以，本件縱認原告主張被告設置上開招牌，未盡前開義務
    ，過失肇致系爭火災，造成原告屋內裝潢、設備、產品泡水
    、積水而受有損害等情係屬真實，惟被告仍無法提出證據證
    明確受有（一）裝潢、設備損失566,100 元、（二）產品損
    失38,000元、（三）室內清潔費用損失12,000元之事實，則
    原告首開不論先位之訴或備位之訴，均無理由，不應准許。
    又原告之訴既經駁回，其假執行之聲請，即失所附麗，應併
    予駁回。
七、本件事證已臻明確，兩造間其餘主張及舉證，經本院審酌後
    認與判決之結果不生影響，不再逐一論列，附此敘明。
八、據上論結，本件原告之訴為無理由，依民事訴訟法第78條，
    判決如主文。
中    華    民    國    99    年    6     月    23    日
            民事第二庭    審判長法  官  張松鈞
                                法  官  羅郁婷
                                法  官  黃呈熹
以上正本係照原本作成。
本判決不得上訴。
中    華    民    國    99    年    6     月    23    日
                                書記官  傅美蓮

司法院資訊處製作；財團法人民間司法改革基金會備份。
